【裁判字號】    96,交易,52
【裁判日期】    970630
【裁判案由】    業務過失傷害
【裁判全文】
臺灣士林地方法院刑事判決              96年度交易字第52號
公  訴  人  臺灣士林地方法院檢察署檢察官
被      告  甲○○
選任辯護人  梁治律師
上列被告因業務過失傷害案件，經檢察官提起公訴（95年度偵字
第14249號），本院判決如下：
    主  文
甲○○犯業務過失傷害罪，處有期徒刑月，如易科罰金，以銀
元佰元即新臺幣玖佰元折算壹日，減為有期徒刑壹月又拾伍日
，如易科罰金，以銀元佰元即新臺幣玖佰元折算壹日。
    事  實
一、甲○○平日以駕駛計程車載客為業，係從事業務之人，於民
    國95年5 月1 日晚上7 時許，駕駛車牌號碼H5－080 號計程
    車，沿臺北市大同區○○○路由西往東方向行駛，途經上揭
    路段與西寧北路交岔路口，左轉往西寧北路由南往北方向之
    車道行駛，適有行人乙○○正徒步沿臺北市○○○路由西往
    東方向穿越西寧北路之行人穿越道上，甲○○本應注意車輛
    行近行人穿越道前，遇有行人穿越時，無論有無交通警察指
    揮或號誌指示，均應暫停讓行人先行通過，而依當時情形，
    又無不能注意之情事，竟未暫停，仍貿然往前繼續行駛，致
    撞及乙○○倒地，致乙○○受有下肢挫傷之身體傷害，甲○
    ○隨即下車並將乙○○送往臺北市立聯合醫院中興院區急救
    ，嗣經乙○○向臺灣士林地方法院檢察署檢察官提出告訴，
    始發現上情。
二、案經被害人乙○○訴由臺灣士林地方法院檢察署檢察官發交
    臺北市政府警察局大同分局調查報告臺灣士林地方法院檢察
    署檢察官偵查起訴。
    理  由
壹、程序部分：
一、按被告以外之人於審判外之言詞或書面陳述，除法律有規定
    者外，不得作為證據，刑事訴訟法第159 條第1 項定有明文
    ，此即「傳聞證據排除法則」。又被告以外之人於審判外之
    陳述，雖不符同法第159 條之1 至第159 條之4 之規定，而
    經當事人於審判程序同意作為證據，法院審酌該言詞陳述或
    書面陳述作成時之情況，認為適當者，亦得為證據。當事人
    、代理人或辯護人於法院調查證據時，知有第159 條第1項
    不得為證據之情形，而未於言詞辯論終結前聲明異議者，視
    為有前項之同意，此據同法第159 條之5 規定甚明。本件證
    人即告訴人乙○○於95年8 月3 日在臺北市政府警察局大同
    分局所為之陳述（見95年他字第2248號偵查卷第16頁、第17
    頁），固為被告以外之人於審判外之陳述，屬於傳聞證據，
    惟當事人同意作為證據，本院審酌該言詞陳述作成時之情況
    ，並無不當之情形，故依刑事訴訟法第159 條之5 第1 項之
    規定，認應具有證據能力。
二、又按從事業務之人於業務上或通常業務過程所須製作之紀錄
    文書、證明文書得為證據，刑事訴訟法第159 條之4 第2 款
    定有明文。查附於偵查卷之台北市立聯合醫院中興院區診斷
    證明書及台北市立聯合醫院急診病歷（見偵查卷第5 頁、第
    24 頁 至28頁），係醫師就其診斷治療病患過程之記載及所
    出具之證明書，乃從事醫療業務之醫師，據其業務上過程所
    製作之病歷紀錄製作而成之證明文書；又依醫師法第17條規
    定，醫師如無法令規定之理由，不得拒絕診斷書之交付。且
    若出具與事實不符之診斷書，依同法第28條之4 之規定，處
    新臺幣（下同）10萬元以上50萬元以下罰鍰，得併處限制執
    業範圍、停業處分1 個月以上1 年以下或廢止其執業執照；
    情節重大者，並得廢止其醫師證書，其處分非輕，醫師出具
    時當知所慎重，是前引急診病歷及診斷證明書之真實性極高
    ，復無證據顯示該病歷及診斷證明書存有詐偽或虛飾情事而
    有顯不可信之情況，自得作為證據，合先敘明。
貳、實體部份：
一、訊據被告甲○○固坦承於前揭時間點有駕駛車牌號碼H5 －
    080 號計程車，於長安西路與西寧北路交岔路口，與被害人
    乙○○發生碰撞致乙○○受有下肢挫傷之身體傷害，惟矢口
    否認有何過失傷害犯行，辯稱：伊當時係駕駛車牌號碼H5－
    080 號計程車，沿西寧北路由南往北方向行駛，當時是綠燈
    ，乙○○是沿長安西路由西往東方向行走，伊看到乙○○正
    在穿越馬路時，有按喇叭警告，並停車，乙○○仍由左方自
    行撞上其車之左前方門云云。經查：
    (一)告訴人乙○○於前揭時、地穿越西寧北路之行人穿越道時
      遭被告所駕駛之計程車撞及倒地而受有下肢挫傷之身體傷
      害之事實，業據其於警詢及於本院審理時指述綦詳，而乙
      ○○受有下肢挫傷之身體傷害，亦有台北市立聯合醫院中
      興院區診斷證明書及台北市立聯合醫院急診病歷在卷可稽
      。（見95年度他字第2248號偵查卷第5 頁、第24頁至第28
      頁）又被告於偵查中陳稱：告訴人是走在斑馬線的邊上（
      見95年度偵字第14249 號偵查卷第6 頁），於本院審理時
      亦稱：「我看到他正在穿越，所以有按喇叭警告」、「我
      撞到他時，我車後輪已經過了行人穿越道，只有車行李箱
      還壓在行人穿越道」等語（見本院卷第19頁），足證被告
      當時有看到告訴人乙○○正在穿越行人穿越道，且撞擊地
      點係在行人穿越道上。至於被告辯稱：其當時係駕駛車牌
      號碼H5－080 號計程車，沿西寧北路由南往北方向行駛，
      當時是綠燈，其看到乙○○時即停車，乙○○仍由左方自
      行撞上其車之左前方門云云，惟告訴人乙○○於警詢時已
      證稱：「我沿長安西路西往東方向步行至長安西路與西寧
      北路口時，甲○○所駕駛之小客車，沿同方向後方左轉行
      駛，其左側車身撞擊我右側身體而肇事」等語甚詳，且據
      台北市立聯合醫院中興院區診斷證明書及台北市立聯合醫
      院急診病歷記載，乙○○係左側大腿挫傷（見95年度他字
      第2248號偵查卷第25頁病歷所標示乙○○身體受傷之部位
      ），依受傷位置判斷，應是乙○○右側受到車身碰及後向
      左側或左前方倒地所造成，如依被告所述是乙○○由左方
      自行撞上其車之左前方門，應會反作用而向後跌倒，其受
      傷之部位不應會在左側，而應是在身體背後，是被告所辯
      與事實不符，難以採信。
    (二)按汽車行經行人穿越道，遇有行人穿越時，無論有無交通
      警察指揮或號誌指示，均應暫停讓行人先行通過，道路交
      通安全規則第103 條第2 項訂有明文，被告既見到前方有
      行人正在穿越行人穿越道，就應暫停讓行人優先通過，則
      本件被告駕駛汽車行經上揭地段之行人穿越道時，見告訴
      人乙○○正在穿越行人穿越道，本應注意無論有無交通警
      察指揮或號誌指示，均應暫停讓行人先行通過，而依當時
      狀況，其並無不能注意之情事，竟疏於注意，未暫停讓行
      人優先通行，僅按喇叭示警，並繼續行駛致撞及告訴人乙
      ○○，自有過失，告訴人乙○○行走行人穿越道並無過失
      。又本件經送臺北市車輛行車事故鑑定委員會鑑定，亦認
      被告甲○○有前述過失，此有該委員會之鑑定意見書在卷
      可稽（見本院卷第44頁至46頁）。被告之過失與告訴人因
      此次車禍受傷有相當之因果關係，被告之業務過失傷害犯
      行堪以認定。至於告訴人乙○○稱其因車禍亦受有骨盆腔
      骨折之傷害，惟告訴人因車禍送至台北市立聯合醫院中興
      院區急診時，經X 光檢查，當天X 光片無明顯骨折，病患
      可以自己行走，95年6 月1 日再經X 光檢查，雖有發現輕
      度裂傷骨折，惟2 次照X 光之時間已相差1 個月，無法從
      病史及X 光得知95年5 月1 日車禍時是否已受有骨盆腔骨
      折之傷害，此有台北市立聯合醫院97年1 月16日之函附於
      本院卷第275 頁可參，是尚無積極證據認定乙○○因本次
      車禍亦受有骨盆腔骨折之傷害，併此敘明。
二、新舊法比較：被告行為後，前於94年2 月2 日修正公布之刑
    法，已自95年7 月1 日起施行，另刑法施行法亦於95年6 月
    14 日 增訂該法第1 條之1 規定，並自95年7 月1 日施行。
    其中修正後刑法第2 條之規定，乃係關於新舊法比較適用之
    準據法，其本身無關行為可罰性要件之變更，故於95年7 月
    1 日刑法修正施行後，如有涉及比較新舊法之問題，即應逕
    依修正後刑法第2 條第1 項規定，為「從舊從輕」之比較（
    最高法院95年度第8 次刑事庭會議決議意旨參照）。經查：
（一）刑法第第284 條第2 項雖未修正，然刑法第284 條第2 項
      所定罰金刑部分之法定刑最低刑度依修正前刑法第33條第
      5 款規定，為銀元1 元即新臺幣3 元以上，而修正後刑法
      第33條第5 款已將罰金刑調整為新臺幣1,000 元以上，以
      百元計算，是比較修正前後刑度結果，修正後之規定對被
      告並非較為有利。
（二）又查被告行為時修正前刑法第41條第1 項前段規定：「犯
      最重本刑為5 年以下有期徒刑以下之刑之罪，而受6 個月
      以下有期徒刑或拘役之宣告，因身體、教育、職業、家庭
      之關係或其他正當事由，執行顯有困難者，得以1 元以上
      3 元以下折算1 日，易科罰金。」又被告行為時之易科罰
      金折算標準，95年5 月17日修正公布刪除前罰金罰鍰提高
      標準條例第2 條規定，就其原定數額提高為100 倍折算1
      日，則本件被告行為時之易科罰金折算標準，應以銀元30
      0 元折算1 日，經折算為新臺幣後，應以新臺幣900 元折
      算1 日。修正後刑法第41條第1 項前段則規定：「犯最重
      本刑為5 年以下有期徒刑以下之刑之罪，而受6 個月以下
      有期徒刑或拘役之宣告者，得以新臺幣1 千元、2 千元或
      3 千元折算1 日，易科罰金。」經比較修正前後之易科罰
      金折算標準，以修正前刑法之規定，較有利於被告。
（三）綜合上述各條文修正前後之比較後，適用修正後之刑法及
      刑法施行法等相關法律規定並未對被告更為有利，揆諸前
      揭刑法第2 條第1 項前段規定，即應適用修正前之刑法第
      33條第5 款、第41條第1 項等規定。
（四）又本件被告所犯刑法第284 條第2 項之罪，有罰金刑之規
      定，且自24年7 月1 日公布施行後，即未再修正，然按刑
      法罰金刑部分，於被告行為後，刑法施行法增訂第1 之1
      條，於95年6 月14日公布，並於同年7 月1 日施行；該條
      規定考其立法理由，係為因應94年2 月2 日修正公布、95
      年7 月1 日施行之刑法施行後，依刑法總則第33條第5 款
      規定，罰金貨幣單位已改為新臺幣，是以分則編各罪所定
      罰金之貨幣單位，自應配合上開規定修正，為使罰金數額
      趨於一致，避免衍生新舊法比較適用問題，以緩和實務適
      用法律之衝擊，於不變動罰金數額之前提下，而為制定（
      前揭條文立法意旨參照），換言之，刑法施行法第1 之1
      條係在替代罰金罰鍰提高標準條例部分條文，與適用罰金
      罰鍰提高標準條例之結果相同，對於被告而言並不發生有
      利或不利之問題，僅係將貨幣單位由銀元改為新臺幣，並
      非法律變更刑度之條文，當無須就新舊法比較適用（95年
      12月13日臺灣高等法院暨所屬法院95年法律座談會刑事類
      提案第17號法律問題研討結果參照），附此敘明。
三、按被告平日以駕駛計程車載客為業，係從事業務之人。核其
    所為，係犯刑法第284 條第2 項前段之業務過失傷害罪。被
    告駕駛汽車行經行人穿越道不依規定讓行人即告訴人優先通
    行，因而致告訴人受傷，依道路交通管理處罰條例第86條第
    1 項規定應加重其刑。爰審酌被告身為職業駕駛人，於行經
    行人穿越道時未讓行人優先通行而肇事，告訴人並無過失，
    及告訴人受傷之狀況，被告之品行、智識、及至今仍未與告
    訴人和解賠償告訴人之損失等一切情狀，量處如主文所示之
    刑，並依修正前刑法第41條第1 項前段之規定諭知易科罰金
    之折算標準，以示懲儆。又被告為本件犯罪時間係在96年4
    月24日以前，所犯之罪為刑法第284 條第2 項前段之罪，合
    於減刑條件，應依中華民國九十六年罪犯減刑條例第2 條第
    1 項第3 款予以減輕其宣告刑二分之一，並諭知易科罰金之
    折算標準。
據上論斷，依刑事訴訟法第299 條第1 項前段，刑法第284 條第
2 項前段、刑法第2 條第1 項前段，修正前刑法第41條第1 項前
段，道路交通管理處罰條例第86條第1 項，刑法施行法第1 條之
1， 修正前罰金罰鍰提高標準條例第2 條，現行法規所定貨幣單
位折算新臺幣條例第2 條，中華民國九十六年罪犯減刑條例第2
條第1 項第3 款、第7 條、第9條，判決如主文。
本案經檢察官翁偉倫到庭執行職務。
中    華    民    國    97    年    6     月    30    日
                  交通法庭審判長法  官    洪英花
                                法  官    雷雯華
                                法  官    賴邦元
以上正本證明與原本無異。
如不服本判決，應於收受送達後10日內向本院提出上訴書狀，其
未敘述上訴理由者，應於上訴期間屆滿後20日內向本院補提理由
書狀（均須按他造當事人之人數附繕本）。
                                書記官  游育慈
中    華    民    國    97    年    6     月    30    日
附錄本案論罪科刑法條之依據:
中華民國刑法第284條
（過失傷害罪）
因過失傷害人者，處6 月以下有期徒刑、拘役或5 百元以下罰金
，致重傷者，處1 年以下有期徒刑、拘役或5 百元以下罰金。
從事業務之人，因業務上之過失傷害人者，處1 年以下有期徒刑
、拘役或1 千元以下罰金，致重傷者，處3 年以下有期徒刑、拘
役或2 千元以下罰金。


司法院資訊處製作；財團法人民間司法改革基金會備份。
